【裁判字號】    90,交易,422
【裁判日期】    901213
【裁判案由】    過失傷害
【裁判全文】
臺灣板橋地方法院刑事判決                         九十年度交易字第四二二號
    公訴人  臺灣板橋地方法院檢察署檢察官
    被  告  乙○○
右列被告因業務過失傷害案件，經檢察官提起公訴（九十年度偵字第九一０二號），
本院判決如左：
    主  文
乙○○從事業務之人，因業務上之過失傷害人，處有期徒刑參月，如易科罰金，以參
佰元折算壹日。
    事  實
一、乙○○於民國八十九年十二月間每日清晨騎乘機車從事送報之兼差工作，係以騎
    乘機車為其附隨業務之人，於同年十二月六日清晨五時十五分許，騎乘車號ＦＬ
    Ｓ─七五０號重型機車，進入臺北縣土城市○○街中華中學校園內送報，行經操
    場旁教室前空地時，本應注意車輛行駛時，駕駛人應注意車前狀況，並隨時採取
    必要之安全措施，而依當時情形，又無不能注意之情事，竟疏於注意，以時速二
    十至三十公里之車速行駛，不慎自後撞及在其車前沿教室前方空地與運動場間階
    梯旁步行之甲○○，致甲○○當場倒地，受有右側髖骨轉子間骨折、右側遠端橈
    骨骨折等傷害。乙○○於肇事後，在有偵查犯罪職權之機關尚不知何人為肇事者
    前，即主動向到現場處理之臺北縣警察局土城分局土城派出所員警坦承肇事接受
    偵訊自首。
二、案經甲○○訴由臺灣板橋地方法院檢察署檢察官偵查起訴。
    理  由
一、訊據被告乙○○對其於前揭時地騎乘機車自後撞及告訴人甲○○成傷之事實，固
    坦承不諱，惟辯稱：伊有開車燈，但當時天色昏暗，校園內無路燈，告訴人又身
    穿黑衣，伊看不清楚，快接近告訴人時才看到她，但已煞車不及，致機車右側放
    置報紙之袋子碰到告訴人，伊白天在工廠上班，送報僅係兼差性質云云。
二、然查前揭事實，業經告訴人甲○○於警訊時及偵審中指訴明確稱：當日清晨五時
    十五分許，伊至中華中學運動，走在運動場與教室前空地間之階梯旁時，遭被告
    機車從後方撞上來，致伊倒地受有右手腕及右腿髖骨骨折之傷害，當時天色未亮
    ，視線不佳，被告未開車燈，亦未鳴喇叭，伊年紀已大，有些重聽，未聽見身後
    機車聲，無從閃避等語（見臺灣板橋地方法院檢察署九十年度他字第一三二七號
    卷第三頁至第五頁）。並有道路交通事故調查報告表、現場草圖各一件、及現場
    照片四張等附卷可稽。又告訴人甲○○因本件車禍受有右側髖骨轉子間骨折、右
    側遠端橈骨骨折等傷害，有亞東紀念醫院八十九年十二月二十一日出具之診斷書
    一紙在卷可查。
三、次查證人即中華中學警衛黃柏曆於本院調查時證稱：學校對於汽機車在禮堂旁劃
    有停車位，一般人皆須停放該處，但因校長室、福利社位在學校後方，故例外准
    許送報生、送貨員駛進校園定點，本件車禍肇事地點旁教室呈ㄇ型，右方係運動
    場，本校每日早上五點後開放校園供人運動，來運動的人不少，校區晚上十時、
    十一時許熄燈，至第二天早上五點以前不開燈，當時被告係新來的送報生，基本
    上送報生應開車燈，但車燈有可能被報紙擋住，伊早上七時上班，故未碰過被告
    ，但校園大門警衛係二十四小時值班等語（見本院九十年九月二十五日訊問筆錄
    ），並有證人當庭繪製之校園相關位置圖在卷可參。
四、按汽車行駛時，駕駛人應注意車前狀況，並隨時採取必要之安全措施，道路交通
    安全規則第九十四條第三項定有明文。本件依卷附道路交通事故調查表之警繪現
    場圖及現場照片所示，肇事地點為中華中學校區ㄇ型教室前方空地與運動場間之
    階梯旁，地面留有二道被告機車倒地之括地痕，長度各約三十公分，被告機車倒
    在括地痕左側，機車前輪距離階梯邊緣二公尺，後輪距離階梯邊緣二．三公尺。
    又校園非道路，行人在校園內本有活動之自由，反之汽機車在例外狀況下始得在
    校園內行駛，被告於清晨視線不佳之情況下在校園內騎乘機車，本應注意上開規
    定，而依當時情形，又無不能注意之情事，竟疏於注意，以時速二十至三十公里
    之車速行駛，致閃避不及，自後撞及前方步行之告訴人肇事。依此研判，被告騎
    乘重型機車在校園內行駛未注意車前狀況，自後撞及告訴人，應係本件肇事原因
    ，而告訴人在校園內正常步行中，因突發事件閃避不及遭被告車撞擊，應無肇事
    因素。而告訴人因本件車禍致傷，與被告之過失行為間顯有相當因果關係，本件
    事證明確，被告犯行堪予認定。
五、核被告乙○○所為，係犯刑法第二百八十四條第二項前段之業務過失傷害罪。公
    訴意旨雖認告訴人未靠邊行走亦與有過失云云，然查校園本非道路，中華中學校
    園於每日清晨五時許本即係開放供人活動之空間，本案告訴人當時沿教室前方空
    地與運動場間之階梯旁行走，應無任何過失可言，公訴意旨就此尚有誤會，附此
    敘明。又刑法上所謂之「業務」，係指以反覆同種類之行為為目的之社會活動而
    言，不僅指主業務，尚包括附隨業務在內，本案被告雖辯稱送報係其兼差之工作
    云云，然其既於每日清晨騎乘機車送報，且送報所得亦係其收入來源之一部分，
    騎乘機車自係其送報之附隨業務無誤。查被告於肇事後在有偵查犯罪職權之機關
    尚不知何人為肇事者前，即主動向到場處理事故之臺北縣警察局土城分局土城派
    出所員警坦承肇事接受偵訊，有本院卷附該分局出具之自首調查報告表一件可稽
    ，為對於未發覺之罪自首而受裁判，依刑法第六十二條前段規定應減輕其刑。爰
    審酌被告過失之程度、所生之危害、及肇事後除支付一萬元之醫藥費用外，迄未
    能與告訴人達成和解等一切情狀，量處如主文所示之刑，並諭知易科罰金之折算
    標準，以示懲儆。末查被告行為後刑法第四十一條業於九十年一月四日經立法院
    修正通過，於同年一月十日經總統公布，同年一月十二日生效施行，其修正條文
    為：「犯最重本刑為五年以下有期徒刑以下之刑之罪，而受六個月以下有期徒刑
    或拘役之宣告，因身體、教育、職業、家庭之關係或其他正當事由，執行顯有困
    難者，得以一元以上三元以下折算一日，易科罰金。但確因不執行所宣告之刑，
    難收矯正之效，或難以維持法秩序者，不在此限。」「併合處罰之數罪，均有前
    項情形，其應執行之刑逾六月者，亦同」，依刑法第二條第一項規定比較新舊法
    律，適用新法對被告並無不利，自應依修正後刑法第四十一條第一項規定諭知易
    科罰金之折算標準，附此說明。
據上論結，應依刑事訴訟法第二百九十九條第一項前段，刑法第二百八十四條第二項
、第六十二條前段、第二條第一項前段、第四十一條第一項，罰金罰鍰提高標準條例
第一條前段、第二條，判決如主文。
本案經檢察官伍逸康到庭執行職務。
中      華      民      國      九  十   年    十 二    月    十  三    日
                                            臺灣板橋地方法院交通法庭
                                                法  官    談      虎
右正本證明與原本無異。
如不服本判決，應於判決送達後十日內，向本院提出上訴狀。
                                                書記官    陳  君  偉
中      華      民      國      九  十   年    十 二    月    十  三    日
附錄本案論罪科刑法條全文
第二百八十四條第二項
  從事業務之人，因業務上之過失傷害人者，處一年以下有期徒刑、拘役或一千元以
  下罰金，致重傷者，處三年以下有期徒刑、拘役或二千元以下罰金。


司法院資訊處製作；財團法人民間司法改革基金會備份。
